【裁判字號】    90,上易,1032
【裁判日期】    900427
【裁判案由】    傷害等
【裁判全文】
臺灣高等法院刑事判決                            九十年度上易字第一三二號
    上  訴  人
    即  被  告  甲○○
                丙○○
右上訴人因傷害等案件，不服臺灣基隆地方法院八十九年度易字第六五０號，中華民
國九十年一月二十日第一審判決（起訴案號：臺灣基隆地方法院檢察署八十九年度調
偵字第二三號）提起上訴，本院判決如左：
    主  文
原判決撤銷。
丙○○共同連續傷害人之身體，處拘役伍拾日，如易科罰金以佰元折算壹日。
甲○○共同傷害人之身體，處拘役參拾日，如易科罰金以佰元折算壹日。又以加害
生命之事恐嚇他人，致生危害於安全，處罰金貳仟元，如易服勞役以參佰元折算壹日
。
    事  實
一、丙○○與甲○○夫婦二人，與丁○○係鄰居，因丁○○修繕其門牌號碼基隆市○○區○○路八九號房屋時，丙○○、甲○○二人認有損及其門牌號碼基隆市○○
    區○○路八七號房屋，雙方時而發生爭吵。民國八十八年十一月二十二日下午三
    時許，在丁○○修繕上開房屋施工現場，丙○○要求丁○○拆除鷹架，丁○○不
    允，丙○○遂基於傷害之概括犯意，毆打丁○○，使丁○○受有腹部鈍傷、挫傷
    約一公分、胸部擦傷約三公分之傷害。甲○○則於同時地，對丁○○以要讓你睡
    地下室等加害生命之事恐嚇，使丁○○心生畏怖，生危害於安全。又於八十九年
    五月六日下午一時許，丁○○在上開房屋施工現場巡視，丙○○、甲○○要求丁○○前往查看房屋損壞情形，丁○○未予置理，丙○○、甲○○憤而明知工地以
    木板搭設之便橋並不寬敞，在其上拉扯極易使丁○○失去重心，跌落受傷，且丁○○若因而跌落受傷，亦不違背其意思，丙○○承前傷害之概括故意，二人並基
    於共同傷害之不確定故意，由丙○○以右手抓住丁○○衣領，甲○○則由背後推
    擠丁○○，使丁○○失衡跌落，受有右手臂擦傷０‧五公分、０‧五乘０‧五公
    分，口內黏膜撕裂傷０‧五公分，大腿瘀傷一乘一公分之傷害，而丁○○身上穿
    著之休閒衫，亦為丙○○拉扯損壞，足以生損害於丁○○。
二、案經被害人丁○○訴由台灣基隆地方法院檢察署檢察官偵查起訴。
    理  由
一、訊據上訴人即被告丙○○、甲○○固坦承因房屋修繕問題與告訴人丁○○屢次發
    生口角，惟否認有上開傷害、恐嚇、毀損犯行，並一致辯稱：八十八年十一月二
    十二日下午三時許，被告丙○○適逢婆婆過世，忙於辦理殯葬事宜，被告甲○○
    則和地理師林文雄一起由計程車司機乙○○搭載尋找安置母親骨灰罈處所，均不
    在場，未有傷害、恐嚇情事。至於八十九年五月六日下午一時許，被告甲○○、
    丙○○二人與丁○○一起自木板便橋走下，丁○○因木板未釘牢晃動致不平衡跌
    落受傷，被告甲○○、丙○○二人並未出手推擠、拉扯等語。然查，上揭被告丙○○於八十八年十一月二十二日傷害丁○○，被告甲○○恐嚇丁○○之事實，業
    據告訴人丁○○指訴綦詳，核與證人即在場施工之郭清標於偵查中結證稱：那天
    伊在做事，有看到丁○○等人發生吵架，並看到丙○○動手打人，甲○○開口罵
    人，說要讓丁○○睡地下室，甲○○沒有動手打人等語（見八十九年度偵字第一
    八九０號偵查卷第三八頁反面及第三九頁）相符，復有告訴人於八十八年十一月
    二十二日急診就醫之長庚紀念醫院診斷證明書一紙附卷可稽。至被告丙○○雖辯
    稱當時因婆婆過世，忙於殯葬事宜，並不在場；被告甲○○則辯稱外出尋找安置
    母親骨灰罈處所，未在現場各云云，惟被告丙○○於偵查中供稱伊係女生，沒有
    力氣拉丁○○等情（見八十九年度偵字第一九八０號偵查卷第三一頁），並未否
    認在場，被告甲○○同時供稱那個時間伊記不清楚等語，並未提及外出之事。再
    被告丙○○於原審訊問時亦曾供稱當時伊婆婆過世，沒有時間理告訴人，只有叫
    告訴人關窗戶等語（見原審卷第一七頁），已承認在場。且證人乙○○於台灣基
    隆地方法院檢察署八十九年度偵字第一三一三號偵查案件證稱：八十八年十月十
    七日至十一月十五日丙○○之婆婆過世，家裡忙於辦理喪事，不太可能去跟人家
    打架等語（見八十九年度偵字第一九八０號偵查卷第三六頁），與被告甲○○、
    丙○○二人供述，於時間上已有不合。是被告丙○○、甲○○嗣後空言否認於八
    十八年十一月二十二日在場，應為飾卸之詞，並不足採。次查，八十九年五月六
    日下午一時許，被告丙○○手抓告訴人衣領拉扯，被告甲○○則自後面推擠告訴
    人，三人自便橋一起跌落，告訴人因而受傷，休閒衫破損等情，亦據告訴人及證
    人即在場施工之呂慶林於偵查、原審審理（見八十九年度偵字第一九八０號偵查
    卷第三九頁反面、原審卷第四一至四三頁），及本院九十年三月二十九日訊問時
    指訴歷歷，並有拍攝告訴人休閒衫破損情形之照片一張，及行政院衛生署基隆醫
    院驗傷診斷書一紙在卷可按。復參諸施工處所搭設之便橋，既供運送建築材料及
    工人通行，三人同行於便橋上，縱未有固定，應仍穩固，倘非有劇烈之推擠行為
    ，焉有無端翻轉跌落之理。且被告丙○○走在前，告訴人在中間，被告甲○○在
    最後，魚貫由木板便橋走下等情，並經證人王聰明於原審（見原審卷第三九頁）
    、證人王陳秋奉於本院九十年三月二十九日訊問時結證明確，且為被告二人所是
    認，被告甲○○、丙○○為夫妻，若非如告訴人指訴係一前一後要拉或推告訴人
    ，應係二人緊跟同行，豈會無故任由告訴人夾在中間。是告訴人之指訴，應屬信
    而有徵，被告二人所辯及證人王聰明、王陳秋奉分別證稱：並未拉扯，係木板沒
    釘好，木板翻轉，一起跌落云云，核與事理相違，不足採信。又施工處所以木板
    搭設之便橋並不寬敞，在其上拉扯極易使告訴人失去重心，跌落受傷，應為被告
    二人所明知，且當時雙方因故爭執甚烈，若告訴人因而跌落受傷，應不違背被告
    二人意思，被告二人尤在便橋上或推或拉告訴人，雖未出手毆打告訴人，尚難認
    有傷害之直接故意，惟其有傷害之不確定故意，信可認定。是事證明確，被告二
    人犯行，均堪認定，應依法論科。
二、核被告丙○○所為，係犯刑法第二百七十七條第一項傷害罪、刑法第三百五十四
    條毀損罪，被告甲○○所為，係犯刑法第二百七十七條第一項傷害罪及刑法第三
    百零五條恐嚇危害安全罪。被告二人就八十九年五月六日之傷害犯行，有犯意聯
    絡及行為分擔，為共同正犯。被告丙○○先後二次傷害犯行，係因同一修繕房屋
    爭執所致，應係基於概括犯意所為，所犯並為犯罪構成要件相同之罪名，應論以
    連續犯並加重其刑。被告丙○○所犯毀損罪與八十九年五月六日之傷害罪，係一
    行為所犯有想像競合關係，應從較重之傷害罪論處。被告甲○○所犯上開二罪，
    犯意各別，罪名互異，應予分論併罰。
三、原審以被告二人罪證明確，予以論罪科刑，固非無見，惟原審未認定被告二人八
    十八年十一月二十二日分別傷害、恐嚇告訴人之地點係在告訴人修繕房屋之施工
    現場，致犯罪地點不明。且被告八十九年五月六日之傷害犯行，告訴人係受被告
    二人拉扯、推擠跌落受傷，並非被告二人毆打或故意推落所致，被告二人應係基
    於傷害之不確定故意，原審認定有傷害之直接故意。又被告二人傷害行為後，刑
    法第四十一條於九十年一月十日經總統公布修正，於同年月十二日生效，原審未
    為法律比較適用，並引用刑法第二條第一項前段，均有未洽。被告二人上訴意旨
    否認犯罪，雖不可取，惟原判決既有上述可議之處，自屬無可維持，應由本院撤
    銷改判。爰審酌被告二人前並無犯罪紀錄，有本院被告全國前案紀錄表在卷可參
    ，與告訴人係鄰居，因糾紛處理無方，情緒失控犯罪，告訴人所受傷勢尚屬輕微
    ，犯罪情節尚非嚴重，惟犯罪後飾詞否認犯行，未見悔意，且尚未與告訴人和解
    之犯罪後態度等一切情狀，分別量處如主文所示之刑，並就所處拘役刑部分均諭
    知易科罰金之折算標準，被告甲○○所處罰金刑部分，諭知易服勞役之折算標準
    。按刑法第四十一條第一項業已修正為：「犯最重本刑為五年以下有期徒刑之罪
    ，而受六個月以下有期徒刑或拘役之宣告，因身體、教育、職業、家庭之關係或
    其他正當事由，執行顯有困難者，得以一元以上三元以下折算一日，易科罰金。
    但確因不執行所宣告之刑，難收矯治之效，或難以維持法秩序者，不在此限。」
    ，並於九十年一月十日公布，同年月十二日生效。是被告犯罪後法律已有變更，
    新法有利於被告，依刑法第二條第一項前段規定，應適用修正後規定諭知易科罰
    金之折算標準，併予說明。
四、公訴意旨另以被告甲○○基於恐嚇之概括犯意，自八十八年十月間起，除八十八
    年十一月二十二日下午三時之外，有對丁○○以「睡地下室」等語相恐嚇，使丁○○心生畏懼。八十九年五月六日下午一時許，復當場以相同話語恐嚇丁○○，
    使心生畏懼，因認被告甲○○此部分亦涉有刑法第三百零五條恐嚇罪嫌等語。按
    告訴人之告訴，以使被告受刑事追訴為目的，則其陳述是否與事實相符，仍應調
    查其他證據以資審認，有最高法院五十二年台上字第一三００號判例可資參照。
    申言之，告訴人之指訴仍應有補強證據，方得資為犯罪事實之認定，不得遽以其
    指訴為犯罪之唯一證據。訊據被告甲○○堅決否認有上開恐嚇犯行，並辯稱：伊
    並未說要讓丁○○睡地下室等語。經查，證人郭清標於偵查中僅證稱：八十八年
    十一月二十二日有聽到甲○○開口罵人，說要讓丁○○睡地下室（見八十九年度
    偵字第一八九０號偵查卷第三九頁）；另證人呂慶林則於原審證稱：五月六日當
    天未聽到被告說要讓告訴人睡地下室（見原審卷第四三頁）各等語，均未能證明
    被告甲○○除有八十八年十一月二十二日之恐嚇犯行外，仍有上開恐嚇告訴人之
    行為，揆諸前揭說明，自不能僅憑告訴人之指訴，即遽認被告甲○○有此部分恐
    嚇犯行。公訴意旨認此部分與前開經論罪科刑之恐嚇部分，有連續犯之裁判上一
    罪關係，爰不另為無罪之諭知，附此敘明。
據上論斷，應依刑事訴訟法第三百六十九條第一項前段、第三百六十四條、第二百九
十九條第一項前段，刑法第二條第一項前段、第二十八條、第五十六條、第二百七十
七條第一項、第三百零五條、第三百五十四條、第五十五條、第四十一條第一項前段
、第四十二條第二項，罰金罰鍰提高標準條例第一條前段、第二條，判決如主文。
本案經檢察官楊楚猛到庭執行職務。
中      華      民      國      九十      年      四    月    二十七    日
                              臺灣高等法院刑事第二十庭
                                  審判長法  官  葉  麗  霞
                                        法  官  林  勤  綱
                                        法  官  李  錦  樑
右正本證明與原本無異。
不得上訴。
                                        書記官  郭  台  發
中      華      民      國      九十      年      四    月    三十      日
附錄：本案論罪科刑法條全文
刑法第二百七十七條第一項
傷害人之身體或健康者，處三年以下有期徒刑、拘役或一千元以下罰金。
犯前項之罪，因而致人於死者，處無期徒刑或七年以上有期徒刑，致重傷者，處三年
以上、十年以下有期徒刑。
刑法第三百零五條
以加害生命、身體、自由、名譽、財產之事恐嚇他人，致生危害於安全者，處二年以
下有期徒刑、拘役或三百元以下罰金。


司法院資訊處製作；財團法人民間司法改革基金會備份。
